【裁判字號】    92,判,1899
【裁判日期】    921231
【裁判案由】    資遣
【裁判全文】
最  高  行  政  法  院  判  決                  九十二年度判字第一八九九號
    上  訴  人  甲○○
    被 上訴 人  臺南縣政府
    代  表  人  乙○○
右當事人間因資遣事件，上訴人對於中華民國九十年十二月二十五日高雄高等行政法
院九十年度訴字第一七○四號判決，提起上訴，本院判決如左：
    主  文
上訴駁回。
上訴審訴訟費用由上訴人負擔。
    理  由
壹、本件上訴人主張：被上訴人認為公務人員任用法第二十九條第一項第三款所謂「
    身體衰弱不能勝任工作者」，須達符合臺灣省政府八十二年十二月一日府人四字
    第一七六○九五號函「罹患重大殘疾或精神異常為不能勝任工作之補充規定：精
    神異常，係指多為時斷時續，凡經公立醫院証明確實患有上項病情，影響工作者
    。罹患重大殘疾人員，係指必須曾經公立醫院住院治療半個月以上，確實不能從
    事任何工作者」之規定，而認上訴人所提診斷証明不符上揭規定，此未經臨場檢
    視上訴人病況，逕行書面審查而為否准上訴人資遺之裁量逾越處分，案經臺灣省
    政府於八十九年五月一日以八九府訴一字第一二三六六八號復審決定書撤銷被上
    訴人前揭裁量逾越違誤處分在卷。被上訴人復以八十九年六月五日府人給字第八
    八四五二號函諭上訴人重新就診檢送公立醫院証明身體衰弱之証明以憑辦理。試
    問，醫院豈能以上訴人八十九年六月之身體健康情況診斷出上訴人八十八年十月
    間之身體是否衰弱而發給診斷證明，是被上訴人據此再為否准上訴人資遣之處分
    ，其故意以不可能取得之証明而據以否准之動機，有違行政程序法之誠信平等比
    例原則，已屬裁量濫用。況「身體衰弱」並非病名，自非診斷證明項目。至是否
    身體衰弱不能勝任工作，依銓部於本案九十年三月二十七日九十會審決字第○
    ○三一號再復審決定理由，則視醫院診斷証明有無加註，如醫院未予加註，則應
    由服務機關及核定權責機關「視其病況如何為斷」。茲上訴人原服務機關已據上
    訴人提出之診斷証明並考核上訴人病況工作情形認確實不能勝任工作而為准予報
    請被上訴人准予資遣。再者，上訴人六十三年間即以同樣病名病症之診斷証明申
    請資遣經被上訴人報請臺灣省政府核定准予資遣生效在案，何以本件上訴人以同
    樣病症申請資遣竟遭被上訴人不平等之否准差別待遇。是以，本件原判決就被上
    訴人違背行政程序等業務經驗法則，誠信平等原則所為裁量逾越，裁量濫用之違
    誤處分，認事用法不當等語。
貳、被上訴人未提出答辯。
參、原審斟酌全辯論意旨及調查證據結果，以：一、本件上訴人於八十四年間資遣後
    再任臺南縣官田鄉公所課員，嗣於八十四年七月擔任臺南縣官田鄉隆田公有零售
    市場管理員，因其再任公職至八十八年十二月三十日即已年滿六十五歲，而其再
    任公職年資未滿五年，至遲應於八十九年一月十六日屆齡退休或辦理免職。上訴
    人乃經臺南縣官田鄉公所以八八所人字第六八二九號函報被上訴人：「上訴人身
    體強健，仍堪任職，申請延長服務一年。」。惟經行政院以臺八十八院人政給字
    第○一八六八一號函，認為上訴人申請延長服務一年，經核與「各機關辦理公務
    人員延長服務案件注意事項」規定不合，應予免議。嗣後上訴人又以罹患「精神
    官能症」、「壓力症候群」及「胃潰瘍、膽結石」等疾病，申請於八十九年一月
    十六日辦理資遣，經其服務機關首長以八十八年十一月十七日以八八所人字第一
    ○○七一號函請被上訴人准依公務人員任用法第二十九條第一項第三款之規定辦
    理資遣。經被上訴人以八八府人三字第二○一三八二號函，否准上訴人所請。上
    訴人不服，又於八十八年十二月六日向臺灣省政府提起復審，經臺灣省政府認為
    公務人員任用法規定申請資遣要件為經公立醫院證明身體衰弱即可，被上訴人卻
    認定需達罹患重大疾病及精神異常之程度，其認事用法實有違誤為由，決定將原
    處分撤銷，由被上訴人另為處分。被上訴人又以八十九年六月五日以八九府人給
    字第八八四五二號函請上訴人檢送公立醫院證明身體衰弱之文件以憑辨理。上訴
    人答復被上訴人，歉難照辦等事實，為兩造所不爭執，復有臺南縣官田鄉公所八
    十八年八月一日八八所人字第六八二九號等相關函文暨上訴人所出具之八十八年
    六月一日公務人員健康證明書、八十八年十月二十九日診斷證明書、八十八年十
    一月八日診斷證明書、八十八年十一月十日診斷證明書等影本各乙件附於原處分
    卷可稽，堪信為真實。二、上訴人所提出之八十八年十月二十九日行政院衛生署
    新營醫院診斷證明書備註欄記載「患者．．主訴失眠精神無法集中、頭暈，宜持
    續長期追蹤治療。」、「病名：精神官能症」；八十八年十一月八日臺南市立醫
    院診斷證書明記載「病名：胃潰瘍、膽結石」、「目前於門診治療中，需長期治
    療。」；八十八年十一月十日同院出具之診斷證明書記載：「病名：壓力症候群
    」、「個案就診時，出現失眠、記憶力減退弱現象，注意力不集中等現象，建議
    休息一陣，以便治療及恢復。」，上訴人所提之證明書所載病症，其中精神官能
    症、胃潰瘍、壓力症候群病症為一般上班族易罹患之疾病，一般可藉由門診藥物
    治療，尚無礙正常之作息。另所患之膽結石亦可經手術而治癒，均難認身體衰弱
    不能勝任工作之情事。再者，上訴人所提之證明書所載病症，有因上訴人之主訴
    而發給者，是上訴人身體狀況是否如診斷書所載，非無疑義。上訴人所提之前揭
    公立醫院診斷書，既尚不能為上訴人身體衰弱不能勝任之證明，被上訴人於臺灣
    省政府撤銷原處分後，再以八十九年六月五日八九府人給字第八八四五二號函請
    上訴人檢送公立醫院證明身體衰弱之文件以憑辨理，洵屬有據。再按，所謂「身
    體衰弱不能勝任工作」係屬不確定法律概念，被上訴人對於上訴人之申請資遣是
    否符合上開規定，得衡酌各項因素，依其職權享有判斷餘地。核上訴人所提出之
    公立醫院診斷證明書，雖載有「精神官能症、壓力症候群、胃潰瘍及膽結石．．
    ．失眠、記憶減退、精神衰弱，注意力不能集中」等症狀，然尚未達「身體衰弱
    不能勝任工作」之程度，業如前述，上訴人復未遵被上訴人八十九年六月五日八
    九府人給字第八八四五二號函，提出其他身體而不能勝任工作之證明。參以上訴
    人先前為申請延長服務年限，曾出具八十八年六月一日公務人員健康證明書，證
    明上訴人身體強健，甫隔四月上訴人又以患有上開病症，向被上訴人申請資遣，
    短期間上訴人之身體狀況從身體強健至諸多慢性疾病發生，實有違常理，被上訴
    人據此作成上訴人「非身體衰弱而不能勝任工作」之判斷，自無瑕疵。從而，被
    上訴人認為上訴人申請資遣不符合公務人員任用法第二十九條第一項第三款規定
    ，否准上訴人所請，核無違誤為由，乃駁回上訴人在原審之訴。
肆、本院查：（一）、按公務人員任用法第二十九條第一項第三款規定：「各機關公
    務人員，具有左列情形之一者，得由機關長官考核，報經上級主管機關核准，予
    以資遣．．．三、經公立醫院證明身體衰弱不能勝任工作者。」。本件上訴人係
    民國（下同）二十三年十二月二十九日出生，於八十四年資遣後再任臺南縣官田
    鄉公所課員，嗣於八十四年七月擔任臺南縣官田鄉隆田公有零售市場管理員，因
    其再任公職至八十八年十二月三十日即已年滿六十五歲，而其再任公職年資未滿
    五年，依公務人員退休法第五條第一款及該法施行細則第七條暨銓部八十四年
    十二月十九日八四臺中特二字第一二一一一七號函規定，至遲應於八十九年一月
    十六日屆齡退休或辦理免職。上訴人經臺南縣官田鄉公所以八十八年八月一日八
    八所人字第六八二九號函報被上訴人略謂：上訴人負責經濟部「改建攤販五年計
    畫」，全案即將於八十九年完成，亟需上訴人延長服務一年，以克竟全功；上訴
    人身體強健（繳有行政院衛生署臺南醫院出具之公務人員健康證明書），仍堪任
    職，申請延長服務一年（即自八十九年一月十六日起至九十年一月十五日止）。
    惟經行政院以八十八年八月二十一日臺八十八院人政給字第○一八六八一號函，
    認為上訴人申請延長服務一年，經核與「各機關辦理公務人員延長服務案件注意
    事項」規定不合，應予免議。嗣後上訴人改以罹患「精神官能症」、「壓力症候
    群」及「胃潰瘍、膽結石」等疾病，申請於八十九年一月十六日辦理資遣，經其
    服務機關首長以上訴人確實無法勝任工作後，由臺南縣官田鄉公所以八十八年十
    一月十七日八八所人字第一○○七一號函請被告准依公務人員任用法第二十九條
    第一項第三款之規定辦理資遣，經被上訴人前於八十八年十一月二十六日以八八
    府人三字第二○一三八二號函，否准上訴人所請。上訴人上訴人不服，旋於八十
    八年十二月六日向臺灣省政府提起復審（上訴人並於復審期間即八十九年一月十
    六日屆齡免職），經臺灣省政府以八十九年五月一日八九府訴一字第一二三六六
    八號函，認為公務人員任用法規定申請資遣要件為經公立醫院證明身體衰弱即可
    ，被上訴人卻認定亦需達罹患重大疾病及精神異常之程度，其認事用法亦有違誤
    為由，決定將原處分撤銷，由被上訴人另為處分。嗣被上訴人又以八十九年六月
    五日八九府人給字第八八四五二號函請上訴人檢送公立醫院證明身體衰弱之文件
    以憑辨理。惟上訴人答復被上訴人，歉難照辦，被上訴人遂以八十九年六月二十
    九日八九府人給字第一○一九六○號函復上訴人，因上訴人所檢附之公立醫院（
    即行政院衛生署新營醫院）診斷證明書，並無身體衰弱之證明，故否准上訴人所
    請。上訴人不服，提起複審，經遭駁回，上訴人仍未甘服，提起再復審，亦遭駁
    回，乃提起本件行政訴訟。原判決關於事實認定，法令適用，以及上訴人等在原
    審法院之主張如何不足採等事項均已詳為論述，認被上訴人以上訴人不符合公務
    人員任用法第二十九條第一項第三款規定之情形，並無裁量逾越或判斷濫用之情
    事。一再復審決定遞予駁回，亦無違誤，均應予維持，乃判決駁回上訴人在原審
    之訴，其所適用之法規與該案應適用之現行法規並無違背，與解釋判例，亦無牴
    觸，並無所謂原判決有違背法令之情形。又無確切之證據足以證明被上訴人有判
    斷逾越或判斷濫用之情事，或者有違背信賴原則、平等原則及比例原則之情事。
    再者，證據之取捨與當事人所希冀者不同，致其事實之認定亦異於該當事人之主
    張者，不得謂為原判決有違背法令之情形。（二）、上訴人對於業經原判決詳予
    論述不採之事由再予爭執，核屬法律上見解之歧異，要難謂為原判決有違背法令
    之情形。本件上訴論旨，仍執前詞，指摘原判決違誤，求予廢棄，難認有理由，
    應予駁回。
據上論結，本件上訴為無理由，爰依行政訴訟法第二百五十五條第一項、第九十八條
第三項前段，判決如主文。
中    華    民    國    九十二      年      十二      月    三十一      日
                    最 高 行 政 法 院  第 三 庭
                                審 判 長 法  官      葉  振  權
                                         法  官      林  家  惠
                                         法  官      吳  錦  龍
                                         法  官      劉  鑫  楨
                                         法  官      吳  明  鴻
右  正  本  證  明  與  原  本  無  異
                                         法院書記官  陳  盛  信
中    華    民    國    九十三      年      一        月      二        日


司法院資訊處製作；財團法人民間司法改革基金會備份。
